臺灣高雄地方法院民事判決　　　　　　110年度鳳簡字第586號
原　　　告　旺旺友聯產物保險股份有限公司


法定代理人　劉自明　
訴訟代理人　彭欣如　
　　　　　　孫志賢　
　　　　　　鞠致東　
被　　　告　利俊緯　

上列當事人間請求損害賠償事件，本院於民國110 年11月3日言
詞辯論終結，判決如下：
    主      文
被告應給付原告新臺幣捌萬肆仟壹佰捌拾陸元，及自民國一一０
年八月十三日起至清償日止，按週年利率百分之五計算之利息。
原告其餘之訴駁回。
訴訟費用新臺幣壹仟壹佰壹拾元由被告負擔。
本判決第一項得假執行。但被告以新臺幣捌萬肆仟壹佰捌拾陸元
為原告預供擔保，得免為假執行。
    事實及理由
一、按因侵權行為涉訟者，得由行為地之法院管轄，民事訴訟法
    第15條第1 項定有明文。查本件被告住居所地雖非本院管轄
    ，惟本件侵權行為地為高雄市鳳山區，本院自有管轄權，合
    先敘明。
二、被告經合法通知，未於最後言詞辯論期日到場，核無民事訴
    訟法第386 條所列各款情形，爰依同法第385 條第1 項規定
    及原告之聲請，由原告一造辯論而為判決。
三、原告主張：被告於民國108 年11月29日7 時14分許，駕駛車
    牌號碼000-0000號自用小客車（下稱肇事車輛），行經高雄
    市鳳山區甲智路與南華一路口時，因未注意車前狀況而自後
    追撞由原告承保、訴外人石家綺所有並由訴外人葉俊志所駕
    駛之車牌號碼000-0000號自用小客車（下稱系爭車輛），造
    成系爭車輛受損送廠維修，支出修復費用共計新臺幣（下同
    ）106,683 元（工資費用22,561元、烤漆費用16,632元、零
    件費用67,490元），原告已依保險契約賠付石家綺，並依保
    險法第53條第1 項規定取得代位權，原告自得代位向被告請
    求賠償，爰依民法第184 條、第191 條之2 及保險法第53條
    第1 項規定提起本件訴訟，並聲明：被告應給付原告106,68
    3 元，及自起訴狀繕本送達翌日起至清償日止，按週年利率
    5 ％計算之利息。
四、被告受合法通知未於言詞辯論期日到場，亦未提出書狀為任
    何聲明或陳述。
五、本院得心證之理由：
（一）按汽車、機車或其他非依軌道行駛之動力車輛，在使用中
      加損害於他人者，駕駛人應賠償因此所生之損害；被保險
      人因保險人應負保險責任之損失發生，而對於第三人有損
      失賠償請求權者，保險人得於給付賠償金額後，代位行使
      被保險人對於第三人之請求權民法第191 條之2 前段及保
      險法第53條第1 項前段分別定有明文。查原告主張之事實
      ，業據其提出高雄市政府警察局道路交通事故當事人登記
      聯單、高雄市政府警察局道路交通事故初步分析研判表、
      系爭車輛行照、系爭車輛維修估價單、發票、任意險汽車
      保險理賠計算書、賠償給付同意書等件為證（本院卷第13
      至33頁），並經本院職權調閱本件事故現場圖等資料1 份
      在卷可稽（本院卷第43至56頁）。而被告就原告主張之事
      實，已於相當時期受合法通知，其於言詞辯論期日未到場
      爭執，亦未提出書狀作有利於己之聲明或陳述以供本院審
      酌，依民事訴訟法第280 條第3 項、第1 項規定，視同自
      認。是本件依調查證據之結果，認原告主張之事實堪信為
      真實。是以，原告既已依保險契約給付系爭車輛之修復費
      用，自得依上開法律規定代位行使對被告之損害賠償請求
      權。
（二）次按不法毀損他人之物者，被害人得請求賠償其物因毀損
      所減少之價額；負損害賠償責任者，除法律另有規定或契
      約另有訂定外，應回復他方損害發生前之原狀，前項情形
      ，債權人得請求支付回復原狀所必要之費用，以代回復原
      狀。民法第196 條、第213 條第1 項、第3 項分別定有明
      文。又依民法第196 條請求賠償物被毀損所減少之價額，
      得以修復費用為估定之標準，但以必要者為限，例如：修
      理材料以新品換舊品，應予折舊，此有最高法院77年5 月
      17日77年度第9 次民事庭會議決議可資參照。故債權人所
      得請求者既為回復原狀之必要費用，倘以維修費用為估定
      其回復原狀費用之標準，則修理材料以新品換舊品時，即
      應予折舊。而關於固定資產折舊率又可分為平均法及定率
      遞減法。所謂平均法係以固定資產成本減除殘價後之餘額
      ，按固定資產耐用年數表規定之耐用年數平均分攤，計算
      其每期折舊額，定率遞減法係以固定資產每期減除該期折
      舊額之餘額順序作為各次期計算折舊之基數，而以一定比
      率計算其折舊額。是依損害賠償之目的在於填補被害人實
      際損害之目的而言，應採用平均法計算折舊，較為公允。
      查原告業已賠付系爭車輛修復費用106,683 元（工資費用
      22,561元、烤漆費用16,632元、零件費用67,490元），此
      費用維修之項目核與系爭車輛因本件事故造成之車損部位
      相符，堪認均屬修復所必要。而系爭車輛係106 年12月出
      廠（本院卷第17頁），迄本件事故發生時即108 年11月29
      日，已使用2 年（不滿1 個月者以1 月計），依行政院所
      頒固定資產耐用年數表及固定資產折舊率表，自用小客車
      之耐用年數為5 年，則零件扣除折舊後之修復費用估定為
      44,993元【計算方式：1.殘價＝取得成本÷( 耐用年數＋
      1)即67,490÷( 5+1)≒11,248（小數點以下四捨五入）；
      2.折舊額＝( 取得成本－殘價) ×1/（耐用年數）×（使
      用年數）即( 67,490－11,248) ×1/5 ×（2+0/12）≒22
      ,497（小數點以下四捨五入）；3.扣除折舊後價值＝（新
      品取得成本－折舊額）即67,490－22,497＝44,993】，另
      加計毋庸計算折舊之工資費用22,561元、烤漆費用16,632
      元，原告得請求系爭車輛之修復費用應為84,186元【計算
      式：44,993元＋22,561元＋16,632元】，逾此範圍之部分
      ，則不應准許。
（三）復按遲延之債務，以支付金錢為標的者，債權人得請求依
      法定利率計算之遲延利息；應付利息之債務，其利率未經
      約定，亦無法律可據者，週年利率為5 ％；給付無確定期
      限者，債務人於債權人得請求給付時，經其催告而未為給
      付，自受催告時起，負遲延責任。其經債權人起訴而送達
      訴狀，與催告有同一之效力，民法第203 條、第233 條第
      1 項前段、第229 條第2 項亦分別定有明文。查本件給付
      無確定期限，原告起訴狀繕本於110 年8 月12日送達被告
      （本院卷第65頁），發生送達加催告之效力。準此，原告
      請求給付自起訴狀繕本送達翌日即110 年8 月13日起至清
      償日止，按週年利率5 ％計算之利息，於法並無不合，應
      予准許。
六、綜上所述，原告依據侵權行為及保險代位之法律關係，請求
    被告給付84,186元，及自110 年8 月13日起至清償日止，按
    週年利率5 ％計算之利息範圍，為有理由，應予准許，逾此
    範圍之請求，為無理由，應予駁回。
七、本件原告勝訴部分係依民事訴訟法第427 條適用簡易程序所
    為被告敗訴之判決，依同法第389 條第1 項第3 款規定，應
    依職權宣告假執行，並依同法第392 條第2 項規定，依職權
    宣告被告如預供擔保後，得免為假執行。
八、訴訟費用負擔之依據：按各當事人一部勝訴、一部敗訴者，
    其訴訟費用，由法院酌量情形，命兩造以比例分擔或命一造
    負擔。本院審酌本件原告提起本件訴訟係屬必要，敗訴部分
    係因計算折舊所致，是關於訴訟費用負擔，酌量情形，應由
    被告全部負擔較屬公平，爰依民事訴訟法第79條規定，諭知
    如主文所示。
中    華    民    國   110    年    11    月    17    日
                  鳳山簡易庭  法  官  楊儭華
訴訟費用計算式：
裁判費(新臺幣)   1,110元
合計             1,110元
以上正本係照原本作成。
如不服本判決，應於送達後20日內，向本院提出上訴狀並表明上
訴理由，如於本判決宣示後送達前提起上訴者，應於判決送達後
20日內補提上訴理由書（須附繕本）。
中    華    民    國   110    年    11    月    17    日
                              書記官  李冠毅